臺灣苗栗地方法院刑事判決　　　　　　　 95年度訴字第327號
公　訴　人　臺灣苗栗地方法院檢察署檢察官
被　　　告　乙○○
指定辯護人　曾信嘉律師
上列被告因違反毒品危害防制條例等案件，經檢察官提起公訴（
95年度偵字第1578號），本院判決如下：
    主  文
乙○○無罪。
    理  由
一、公訴意旨略以：被告乙○○明知甲○○於民國94年2 月26日
    下午2 時後之某時，在苗栗縣卓蘭鎮○○里○○路150 號所
    交付之筆記型電腦1 臺係屬來源不明之贓物（該筆記型電腦
    1 臺為丙○○所有，於同日下午2 時許，在臺中縣東勢鎮○○里○ 鄰○○路206 之4 號2 樓書房內，為甲○○所竊取）
    ，竟於同上時間、地點，以第一級毒品海洛因1 包與甲○○
    互易，嗣經丙○○報警，依甲○○之供述循線查知上情。因
    認被告乙○○涉犯毒品危害防制條例第4 條第1 項之販賣第
    一級毒品罪及刑法第349 條第2 項之故買贓物罪嫌。
二、按犯罪事實應依證據認定之，無證據不得認定其犯罪事實。
    刑事訴訟法第154 條第2 項定有明文。次按認定犯罪事實，
    須依證據，而所謂證據，係指合法之積極證據就犯罪事實能
    為具體之證明者而言；而認定不利於被告之事實，須依積極
    證據，苟積極證據不足為不利於被告事實之認定時，即應為
    有利於被告之認定，更不必有何有利之證據（最高法院30年
    上字第816 號判例意旨參照），如無相當之證據，或證據不
    足以證明，自不能以推測或擬制之方法，以為裁判之基礎（
    最高法院40年台上字第86號判例意旨參照）。再按所謂「積
    極證據足以為不利被告事實之認定」，係指據為刑事訴訟法
    上證明之全盤證據資料，無論其為直接證據或間接證據，在
    客觀上均須達於通常一般之人均不致於有所懷疑，而得確信
    其為真實之程度，始得據為有罪之認定，若其關於被告是否
    犯罪之證明未能達此程度，而有合理性懷疑之存在，致使無
    從形成有罪之確信，即不得遽為不利於被告之認定，此觀諸
    最高法院76年台上字第4986號判例意旨自明。
三、本件公訴人認被告乙○○涉有上揭罪嫌，無非係以：被告之
    供述、證人甲○○於偵查中之證述、證人丙○○於警詢中之
    證述、被告及證人甲○○均曾因觀察勒戒受不起訴處分等資
    為論據。訊據被告堅決否認有上開販賣第一級毒品海洛因及
    故買贓物犯行，辯稱：甲○○並沒有拿電腦給我，她說要賣
    我，但我不要，我不知道她袋子裡是甚麼東西，我也沒有拿
    海洛因跟她換電腦，我沒有販賣毒品等語。
四、經查：
（一）證據能力部分：
   1、辯護人辯稱證人甲○○之警詢筆錄及偵訊筆錄均無證據能
      力乙節：
   (1) 按被告以外之人於偵查中向檢察官所為之陳述，除顯有不
      可信之情況者外，得為證據，刑事訴訟法第159 條之1 第
      2 項定有明文。證人甲○○在臺灣苗栗地方法院檢察署檢
      察官及臺灣台中地方法院檢察署檢察官偵訊時，均經具結
      ，且其證言，並無顯不可信情事，自有證據能力，得為本
      案之證據。
   (2) 次按被告以外之人（包括證人、鑑定人、告訴人、被害人
      及共同被告等）於檢察事務官、司法警察官或司法警察調
      查中所為之陳述，與審判中不符時，其先前之陳述具有較
      可信之特別情況，且為證明犯罪事實存否所必要者，得為
      證據，刑事訴訟法第159 條之2 定有明文。所謂「前後陳
      述不符」之要件，應就前後階段之陳述進行整體判斷，以
      決定其間是否具有實質性差異，惟無須針對全部陳述作比
      較，陳述之一部分有不符，亦屬之。而所謂「較可信之特
      別情況」之情形，亦應就前後陳述時之各種外部情況進行
      比較，以資決定何者外部情況具有可信性。若陳述係在特
      別可信之情況下所為，則虛偽陳述之危險性即不高，雖係
      審判外陳述，或未經被告反對詰問，仍得承認其有證據能
      力。本件證人甲○○於警局中所為陳述，其性質雖屬傳聞
      證據，其於本院審理時業經到庭具結作證，對其不一致之
      陳述，法院自得依刑事訴訴法第159 條之2 規定，如認其
      先前之陳述有較可信之情狀，並有證明犯罪事實存否之必
      要時，依上揭規定，其於警詢中之證言自有證據能力。
   2、又按，當事人、代理人或辯護人於法院調查證據時，知有
      第159 條第1 項不得為證據之情形，而未於言詞辯論終結
      前聲明異議者，視為有前項之同意，刑事訴訟法第159 條
      之5 第2 項定有明文。證人丙○○於警詢所為之證述，係
      屬審判外之言詞陳述，檢察官、辯護人、被告於言詞辯論
      終結前，均未聲明異議，且上開證人所證述之內容適為本
      案應審酌事項，自有證據能力，得為本案證據。
（二）實體部分：
   1、關於證人甲○○於前揭時、地竊取被害人丙○○所有之筆
      記型電腦乙節，業據證人甲○○於警詢及偵查中證述在卷
      ，且經被害人丙○○於警詢中證述屬實，是該筆記型電腦
      確為贓物無訛。是本件所應審究者，係被告有無以海洛因
      1 包與證人甲○○互易前開筆記型電腦。
   2、證人甲○○於94年4 月17日警詢中供稱：「賣掉新台幣1
      千元」、「我是至乙○○的住宅直接與他交易，我是當場
      拿現金1 千元，我是竊取筆記型電腦後乘公車前往。」等
      語（參見臺灣苗栗地方法院檢察署95年度偵字第1578號偵
      查卷第10頁），並未供述任何有關毒品交易之事宜，嗣於
      臺灣台中地方法院檢察署檢察官於95年1 月19日偵查中始
      證稱：前開筆記型電腦係與被告互易海洛因1 包云云（參
      見臺灣台中地方法院檢察署94年度偵字第10965 號偵查卷
      第18頁），按證人甲○○在警詢中證稱與被告交易現金，
      偵查中卻忽然證稱係交易毒品，足見證人甲○○於警詢及
      偵查中之證述前後不一，其證詞已難採信。
   3、證人甲○○雖於本院審理時亦證稱：拿所竊取之筆記型電
      腦與被告互易海洛因1 包云云乙節，惟其復證稱：「（問
      ：妳在警詢筆錄有提到他用1 千元與妳交易那台電腦，到
      檢察官偵訊時才說是用海洛因交易，為什麼妳不在警詢的
      時候直接說是用海洛因交易呢？）不知道」、「（問：為
      什麼妳的供詞會改變？）不知道」、「（問：94年2 月26
      日妳偷筆記型電腦那天，那段時間妳打海洛因的頻率？）
      1 、2 個小時打1 次」、「（問：所以你當時海洛因已經
      成癮？）對」、「（問：妳跟乙○○在案發時認識多久？
      ）1 、2 天」、「（問：是否吸毒的朋友跟你說去他那邊
      會找到毒品？）沒有」、「（問：案發之前多久買1 次海
      洛因？）一下子」、「（問：是1 天、2 天還是多久？）
      一下子就去買」、「（問：1 千元可以打幾次？）1 、2
      次」、「（問：他怎麼知道價值多少？）我跟他說換1 包
      」、「（問：妳平常海洛因除了跟乙○○買之外，還有跟
      誰買？）沒有」、「（問：除了這次之外，妳有跟乙○○
      買過毒品嗎？）沒有，只有這1 次」、「（問：乙○○有
      親口告訴你到他家可以拿到毒品嗎？）沒有」、「（問：
      到他家可以拿毒品這件事情妳是怎麼知道的？）打電話問
      他」、「（問：妳為什麼會打電話問他？）只有他有而已
      」、「（問：妳怎麼知道他有海洛因？）我都跟他拿的」
      、「（問：妳從什麼時候開始跟他拿？）不知道」、「（
      問：到底妳跟他拿過幾次？）1 、2 次」、「（問：妳也
      有跟其他人拿過海洛因？）對。」等語（參見本院95年11
      月14日審判筆錄）。從證人甲○○上開證詞觀之，證人甲○○關於如何知悉被告販賣毒品、向被告購買毒品之次數
      、聯絡交易過程、以前購買毒品之情形，證述內容顯然互
      相矛盾，參之證人甲○○自承係毒品成癮之人，對於上開
      與購買毒品息息相關之情節不可能混淆不清，故本件自不
      能僅憑證人甲○○於審判中有瑕疵之證詞，作為認定被告
      有以毒品與證人甲○○互易前開筆記型電腦之依據。
   5、次按，刑事訴訟法第156 條第2 項規定：被告或共犯之自
      白不得作為有罪判決之唯一證據，仍應調查其他必要之證
      據，以察其是否與事實相符。其立法意旨乃在防範被告或
      共犯自白之虛擬致與事實不符，故對自白在證據上之價值
      加以限制，明定須藉補強證據以擔保其真實性。又犯毒品
      危害防制條例第10條之罪，供出毒品來源，因而破獲者，
      得減輕其刑，同條例第17條定有明文，則施用毒品之人，
      如供出毒品來源因而破獲，既得藉以邀求寬典減輕其刑，
      為擔保其所為不利於對向共犯之陳述之真實性，尤應有足
      以令人確信其陳述為真實之補強證據，始得據為不利被告
      之認定（最高法院92年度台上字第5027號判決意旨參照）
      。證人甲○○雖係於竊盜案中供出本案，不論其是否供出
      毒品來源，對該案固不生任何影響，惟證人甲○○於94年
      3 月9 日執行觀察勒戒，於同年4 月8 日甫執行完畢出所
      ，有臺灣台中看守所通知1 紙在卷可稽，其當時毒癮甚深
      ，亦有上開證詞可證，而證人甲○○並非精通法律之人，
      其事先是否知道並無刑責，無從證明，然其因竊盜案件為
      警查獲時，恐因被警驗尿再犯毒品案件，為減輕刑責而恣
      意誣攀被告為毒品來源，並非不可能之事。從而，依其反
      覆不一之證詞，雖彼等未必有何嫌隙，即可據以認被告有
      販賣海洛因之嚴重犯行，則將使任何人陷於隨時被人誣攀
      之危險，是本案在無其他補強證據之情況下，尚難遽憑唯
      一證人甲○○有瑕疵之證述，即為不利於被告之認定。
   6、再者，證人甲○○固曾於93年8 月間，因施用毒品案件，
      經臺灣台中地方法院裁定送觀察、勒戒，業經本院調取臺
      灣台中地方法院檢察署94年度毒偵緝字第60號卷宗核閱無
      訛，並有臺灣臺中地方法院93年度毒聲字第1658號裁定1
      份在卷可按，惟上開前科紀錄僅能證明證人甲○○於當時
      有施用毒品之事實，與本案顯無關聯；且證人甲○○因前
      開竊盜案件被警查獲時並未驗尿，則其究竟是否曾於94年
      2 月26日，有向被告購買毒品後施用之事實，亦無從認定
      。
   7、又被告固亦曾於94年間，因施用毒品案件，經本院裁定令
      入勒戒處所施以觀察、勒戒，此觀台灣高等法院被告前案
      紀錄表即明，惟此亦僅能證明被告當時有施用毒品之事實
      ，與被告是否有販賣毒品顯屬二事，不能混為一談，況且
      ，本案警方在被告住處，並未查獲證人甲○○所證稱之前
      開筆記型電腦，亦未扣得如電子秤、大量分裝塑膠袋、分
      裝器具等供販賣毒品海洛因所用之物，有台中縣警察局東
      勢分局搜索筆錄1 份在卷可稽，在筆記型電腦、販賣毒品
      所用工具等物證均付之闕如情況下，難認為被告有公訴人
      所指故買贓物及販賣第一級毒品海洛因之犯行，至為灼明
      。
五、綜上所述，本案公訴人所提之證據中，證人甲○○之證言顯
    有瑕疵，且查無與其證述內容有相當關聯性之其他補強證據
    ，足資佐證其證述之內容為真實，是無從據以證明被告有販
    賣第一級毒品海洛因及故買贓物之犯行。此外，復查無其他
    積極證據足以證明被告有公訴人所指之上開犯行，自應為被
    告無罪之諭知，以免冤抑。
據上論斷，應依刑事訴訟法第301 條第1 項，判決如主文。
本案經檢察官洪清秀到庭執行職務。
中　　華　　民　　國　　96　　年　　5 　　月　　22　　日
                  刑事第三庭  審判長法　官  柳章峰
                                    法  官  呂曾達
                                    法  官  林卉聆
以上正本證明與原本無異。
如不服本判決，應於送達後10日內向本院提出上訴狀。（應附繕
本）
    　                     　　     書記官　盧俊良
中　　華　　民　　國　　96　　年　　5 　　月　　22　　日
